臺灣士林地方法院民事裁定
110年度消債更字第133號
債  務  人  林宏毅  
代  理  人  李惠暄律師（法扶律師）
上列債務人聲請更生事件，本院裁定如下：
    主  文
債務人林宏毅自民國一百一十一年一月十八日十七時起開始更生
程序。
命司法事務官進行本件更生程序。
    理  由
一、按債務人不能清償債務或有不能清償之虞，且無擔保或無優
    先權之本金及利息債務總額未逾新臺幣（下同）1,200萬元
    者，於法院裁定開始清算程序或宣告破產前，得向法院聲請
    更生，觀諸消費者債務清理條例（下稱消債條例）第3條、
    第42條第1項規定自明。次協商或調解成立者，債務人不得
    聲請更生或清算。但因不可歸責於己之事由，致履行有困難
    者，不在此限；前開規定於消債條例施行前，債務人依金融
    主管機關協調成立之中華民國銀行公會會員，辦理消費金融
    案件無擔保債務協商機制與金融機構成立之協商準用之，消
    債條例第151條第7項、第9項亦各有明定。又法院開始更生
    程序之裁定，應載明其年、月、日、時，並即時發生效力；
    法院裁定開始更生程序後，得命司法事務官進行更生程序；
    必要時，得選任律師、會計師或其他適當之自然人或法人一
    人為監督人，此觀消債條例第45條第1項、第16條規定益明
    。
二、聲請意旨略以：伊有不能清償債務情事，前曾於民國96年1
    月間依「中華民國銀行公會會員辦理消費金融案件無擔保債
    務協商機制」請求共同協商債務清償方案並經協商成立，每
    月應為還款，惟嗣因失業無穩定工作收入未能還款，係因不
    可歸責於己之事由，致履行協商條件有困難而毀諾。又伊無
    擔保或無優先權之本金及利息債務總額未逾1,200萬元，且
    未經法院裁定開始清算程序或宣告破產，爰依法聲請更生等
    語。
三、查債務人主張之上開事實，業據提出債務人全戶戶籍謄本（
    見本院110年度司消債調字第110號卷，下稱調解卷，第17頁
    ）、財團法人金融聯合徵信中心當事人綜合信用報告暨債務
    清理條例前置協商專用債權人清冊（見調解卷第6頁至第12
    頁反面）、全國財產稅總歸戶財產查詢清單（見調解卷第13
    頁）、96至109年度綜合所得稅各類所得資料清單（見調解
    卷第14頁至第15頁，本院卷第36頁、第98頁至第108頁）、
    勞工保險被保險人投保資料表（見本院卷第60頁至第63頁）
    、108年3月迄今之金融機構存摺內頁影本（見本院卷第38頁
    至第43頁）、中華民國人壽保險商業同業公會查詢單（見本
    院卷第44頁至第45頁）、108年3月至110年3月薪資收入資料
    （見調解卷第18頁，本院卷第48頁至第58頁）、凱基商業銀
    行股份有限公司清償證明書（見調解卷第16頁，本院卷第30
    頁）、花旗（台灣）商業銀行股份有限公司清償證明（見本
    院卷第34頁）、台新國際商業銀行股份有限公司代償證明（
    見本院卷第110頁）、中國信託商業銀行股份有限公司放款
    結清證明書（見本院卷第112頁）、108至110年全期汽（機
    ）車燃料使用費繳納通知書收執聯（見本院卷第64頁）、國
    民年金保險費繳款單（見本院卷第66頁至第75頁）、衛生福
    利部中央健康保險署繳款單（見本院卷第76頁至第97頁）為
    證，且有安泰商業銀行股份有限公司110年8月13日民事陳報
    狀所附債務協商機制作業債務協商狀態查詢相關資料（見本
    院卷第126頁至第130頁）、台新國際商業銀行股份有限公司
    110年8月24日台新總個資字第1100015102號函（見本院卷第
    138頁）可稽。徵之債務人於96年1月10日與各債權銀行簽立
    協議書，約定應自同年月起還款，嗣債務人未依約履行，經
    最大債權銀行於同年3月13日報送毀諾乙節，固有上載安泰
    商業銀行股份有限公司110年8月13日民事陳報狀、台新國際
    商業銀行股份有限公司110年8月24日台新總個資字第110001
    5102號函可憑（見本院卷第126頁、第138頁）。惟債務人自
    陳其於協商成立後之同年3月間即失業而無工作收入等情（
    見本院卷第26頁），亦有前載96至106年度綜合所得稅各類
    所得資料清單可憑，可信債務人斯時因失業後無穩定工作收
    入，確不足以負擔每月協商還款金額，其主張其因不可歸責
    於己之事由，致履行協商條件有困難等語，應值採信。又債
    務人現年65歲，從事大樓管理人員保全工作，108年11月至1
    10年3月每月平均收入約2萬6,000元，110年3月起並每月領
    取5,230元國民年金老人年金給付，為其自陳明確（見本院
    卷第25頁），且有上載薪資收入資料、財產歸戶資料、郵局
    存摺資料可稽。其每月可處分所得扣除債務人自陳之每月必
    要生活費用2萬406元（即依109年度臺北市每人每月最低生
    活費1.2倍計算之金額）後僅餘約1萬824元，且名下除有普
    通重型機車1輛外，並無其他財產，有前載汽（機）車燃料
    使用費繳納通知書收執聯（見本院卷第64頁）可佐，則以債
    務人陳報之債務金額已達206萬8,235元（見調解卷第5頁至
    第5頁反面），各債權人前於債務人聲請前置調解時已陳報
    之債務總金額合計亦達298萬9,068元（見調解卷第32頁、第
    36頁至第38頁、第45頁、第47頁），經綜合評估債務人財產
    、信用及勞力等狀況，堪認債務人確有不能清償債務之虞等
    情事。此外，復查無消債條例第6條第3項、第8條或第46條
    各款所定駁回更生聲請之事由，是債務人聲請更生，自屬有
    據。爰依首揭規定，裁定其應予開始更生程序，並命司法事
    務官進行本件更生程序。
四、爰裁定如主文。　　　　　　　　　　　
中　　華　　民　　國　　111 　年　　1 　　月　　18　　日
                  民事第三庭　法  官  林靖淳
以上正本係照原本作成。
本件裁定不得抗告。
中　　華　　民　　國　　111 　年　　1 　　月　　18　　日
                              書記官  洪忠改